【裁判字號】    97,消債抗,177
【裁判日期】    980114
【裁判案由】    更生事件
【裁判全文】
臺灣板橋地方法院民事裁定           97年度消債抗字第177號
抗  告  人  甲○○
上列抗告人因消費者債務清理條例事件，聲請更生，對中華民國
97年10月7 日本院97年度消債更字第526 號裁定提起抗告，本院
裁定如下：
    主  文
抗告駁回。
抗告程序費用新臺幣壹仟元由抗告人負擔。
    理  由
一、原裁定意旨以：本件抗告人就應補正事項諸如曾經協商成立
    之證明文件暨因不可歸責於己之事由，致履行顯有重大困難
    之證明文件等，均未依限補正。抗告人之95、96年每月所得
    分別為新臺幣（下同）39,220元、40,389元，扣除協商還款
    金額每月17,000元及其陳報之必要支出房租10,000元後，至
    少尚餘12,220元足供抗告人使用，經本院審酌抗告人協商期
    間每月平均所得與協商還款金額相較，顯然並未超出抗告人
    償債能力。參以抗告人始終未能舉證證明於協商還款期間，
    有何不可歸責於己之事由，致所需之支出增加或收入減少，
    因而有不能履行或履行顯有重大困難之情事。是本件抗告人
    既未依限補正相關證明文件，復經本院審酌後亦堪認並無所
    稱「履行顯有重大困難」情事發生，則其聲請本件更生，自
    不應准許。
二、本件抗告意旨略以：抗告人已遺失協商協議書，經向銀行申
    請補發亦未經准許，故不知其毀諾時點及已繳金額若干。抗
    告人患有坐骨神經痛，其配偶需坐輪椅，兩個病人維持一個
    破碎的家，請給殘障家族一個更生機會等語。併為聲明：原
    裁定廢棄。
三、按債務人與金融機構協商成立者，不得聲請更生或清算，但
    因不可歸責於己之事由，致履行顯有重大困難者，不在此限
    ；本條例施行前，債務人依金融主管機關協調成立之中華民
    國銀行公會會員，辦理消費金融案件無擔保債務協商機制與
    金融機構成立之協商，準用前項之規定，消費者債務清理條
    例第151 條第5 項、第6 項分別定有明文。依其立法理由可
    知，債務清償方案成立後，應由債務人按其條件履行，須於
    其後發生情事變更，在清償期間收入或收益不如預期，致該
    方案履行困難甚或履行不能，因不可歸責於己，始能聲請更
    生或清算，且此項規定旨在避免債務人任意毀諾已成立之協
    商，濫用更生或清算之裁判上債務清理程序，蓋以債務清償
    方案係經當事人行使程序選擇權所為之債務清理契約，債務
    人應受該成立之協議所拘束，故債務人既已與金融機構協商
    成立，如認該協商方案履行有其他不適當情形，仍應再循協
    商途徑謀求解決。次按聲請更生或清算不合程式或不備其他
    要件者，法院應以裁定駁回之，但其情形可以補正者，法院
    應定期間先命補正，同條例第8 條亦有明文規定。
四、查本件抗告人於95年5 月間參與銀行公會所辦理之債務協商
    機制，與最大債權金融機構遠東國際商業銀行債務協商成立
    ，雙方約定自同年6 月起，分90期，利率0 ﹪，抗告人應按
    月繳付17,000元，是本件抗告人須有不可歸責於己致履行顯
    有重大困難之事由時，向本院聲請更生方為適法。惟查：
  (一)本件抗告人主張毀諾之原因：係抗告人患有坐骨神經痛，其
    配偶領有殘障手冊及重大傷病卡，收入微薄，不敷生活開銷
    等語。然查，抗告人之配偶於93年5 月間，分別因全身性紅
    斑狼瘡及脊髓病變，領有重大傷病卡（見原審卷第51頁，重
    大傷病免自行負擔證明卡影本），係抗告人於95年協商成立
    前業已存在之事實，抗告人當時盱衡其經濟狀況，既仍簽署
    協商協議書，同意遠東國際商業銀行之無擔保債務還款計畫
    ，無論其資金係來自親友借貸、薪資或其他投資獲利，抗告
    人既同意與遠東國際商業銀行協商成立，自有其籌措資金之
    來源，難認抗告人因配偶傷病，收入微薄，不敷生活開銷，
    而作為毀諾不繼續履行協商條件之事由。是抗告人主張其有
    不可歸責於己之事由而不能繼續履行前已與最大債權銀行成
    立之協商條件一節，並無可採。
  (二)另抗告人於本審主張其所得每況愈下，並非每月有12,220元
    之餘額，並提出銀行薪資轉帳影本以為證明。然查，抗告人
    之95、96年度所得分別為470,642 元、484,676 元，合計共
    955,318 元，有財政部臺灣省北區國稅局95、96年度綜合所
    得稅各類所得資料清單在卷可稽（見原審卷第18至19頁、第
    58至59頁），其每月平均收入為39,805元（即：955,318 元
    ÷24月＝39,804.9元；元以下四捨五入），扣除其於原審所
    陳報之每月生活必要支出，即含三餐飲食2,500 元、房屋租
    金10,000元、車票交通費用800 元、醫療費用1,000 元，合
    計共14,300元後（見原審卷第39頁，每月生活支出明細表）
    ，尚餘25,505元，已較其每月協商還款金額17,000元為高，
    難認抗告人有履行協商顯有重大困難之情事發生。
五、綜此，本件抗告人聲請更生，既難認符合消費者債務清理條
    例第151 條第5 項、第6 項之規定，於法自難准許。原審認
    抗告人所稱渠有不可歸責於己之事由委無可採，亦無所稱履
    行顯有重大困難之情事發生，而駁回其更生之聲請，並無違
    誤。抗告意旨指摘原裁定不當，求予廢棄另為裁定，為無理
    由，應予駁回。
六、據上論結，本件抗告為無理由，依消費者債務清理條例第15
    條，民事訴訟法第495 條之1 第1 項、第449 條第1 項、第
    95條、第78條，裁定如主文。
中    華    民    國    98    年    1     月    14    日
                  民事第一庭    審判長法  官  李世貴
                                      法  官  許瑞東
                                      法  官  高文淵
以上正本證明與原本相符
本裁定不得抗告
中    華    民    國    98    年    1     月    14    日
                                      書記官  許慧貞


司法院資訊處製作；財團法人民間司法改革基金會備份。
